臺灣高雄地方法院民事裁定　　　　　　　 95年度破字第182號
聲　請　人　甲○○
當事人間聲請宣告破產事件，本院裁定如下：
    主  文
聲請駁回。
聲請費用由聲請人負擔。
    理  由
一、聲請意旨略以：聲請人至民國95年9 月20日止，共積欠債權
    銀行本金、利息、違約金及費用等債務合計新台幣（下同）
    1,595,323 元，惟聲請人之剩餘財產為現金11萬元，每月收
    入約2 萬元，工作不穩定，而聲請人尚須扶養父親及領有殘
    障手冊之妹妹，致以借貸度日，累積有債務負擔，每月收入
    於扣除家庭開銷後，剩餘不多，不足以支付向債權銀行申請
    協商機制所須繳納之26,870元，顯已無力清償債務，爰依法
    聲請准予宣告聲請人破產等語。
二、按破產管理人之報酬為財團費用；破產人及其家屬之必要生
    活費，視為財團費用。財團費用及財團債務，應先於破產債
    權，隨時由破產人依破產法之規定清償之。破產宣告後，如
    破產財團之財產不敷清償財團費用及財團債務時，法院因破
    產管理人之聲請，應以裁定宣告破產終止，破產法第95條第
    1 項第3 款、同條第2 項、第97條、第148 條分別定有明文
    。又破產法第57條規定，債務人不能清償債務者，固得宣告
    破產，然依上開破產法第148 條規定之旨趣，如債務人之財
    產不敷清償破產財團費用及財團債務時，即應認無宣告破產
    之實益，最高法院86年度台抗字第479 號裁定可資參照。是
    以破產程序，乃債務人無力對全體債權人清償債務時，由法
    院介入，強制將債務人之全部財產依一定程序為變價及分配
    ，使全體債權人得以公平受償之程序。故債務人之財產如可
    預見不敷清償破產財團費用及財團債務，致使多數債權人之
    普通債權無法獲得公平滿足，即無宣告破產之實益，而如仍
    進行破產程序，顯與破產制度之本旨及目的有違，即不應准
    許。
三、經查，聲請人主張其積欠債權銀行之債務合計有1,595,323
    元，經與債權銀行協商後每月應繳26,870元之事實，業據其
    提出債權人清冊、財團法人金融聯合徵信中心、協議書及無
    擔保債務還款計劃各1 份為證，並經本院向各債權銀行函詢
    屬實，堪可信為真實。而聲請人主張其每月工作收入約2 萬
    元，及剩餘財產尚有現金11萬元，固據其提出高雄市前鎮郵
    局存摺明細、薪資轉帳證明及94年度綜合所得稅清單為證（
    見本院卷第64至66頁）。惟依聲請人之郵局帳戶所示，其雖
    於95年12月19日存入現金11萬元，然已於當日隨即提出，目
    前僅餘款項10,170元，此經本院查明屬實，有臺灣郵政股份
    有限公司儲匯處函復之客戶歷史交易清單可稽（見本院卷第
    105 頁）；又聲請人自95年8 月14日起雖任職於台灣典範半
    導體股份有限公司，其該年8 月至12月共5 個月之薪資合計
    為98,552元，此經該公司函覆明確，並有聲請人之薪資明細
    可參（見本院卷第81至86頁），是其平均月薪僅有19,710元
    。另經本院職權查詢聲請人之財產結果，聲請人並無任何不
    動產或動產存在，有稅務電子閘門財產所得調件明細表可參
    （見本院卷第23、24頁）。是以聲請人所餘積極財產應僅有
    上開10,170元之帳戶餘額及每月不到2 萬元之薪資，堪以認
    定。然依目前破產實務，本件如宣告聲請人破產，尚須支付
    破產管理人之報酬，又破產程序需召開債權人會議、分配破
    產財團，預估至少需1 年之破產期間，此期間依聲請人所陳
    報，其尚須扶養父親及領有殘障手冊之妹共2 人，有戶籍謄
    本及殘障手冊在卷可佐，而以行政院主計處統計高雄市94年
    度最低生活費用每月為9,711 元，計算破產人及其所扶養父
    親及妹之必要生活費，聲請人每年至少需支出必要生活費
    349,596 元（計算式：9,711 ×12×3 ＝349,596） ，是聲
    請人所餘前開財產顯不足以支付破產財團費用。準此，聲請
    人主張其財產顯已不能清償其債務，雖堪以採信，然足以預
    見本件縱進行破產程序，聲請人可供組成之破產財團財產，
    顯仍不足清償破產財團費用及財團債務，應認無宣告破產之
    實益。從而，聲請人聲請宣告破產，為無理由，應予駁回。
四、依破產法第5 條、民事訴訟法第95條、第78條，裁定如主文
    。
中　　華　　民　　國　　96　　年　　3 　　月　　30　　日
                      民事第二庭法　官　吳俊龍
以上正本證明與原本無異。
如對本裁定抗告須於裁定送達後10日內向本院提出抗告狀。
中　　華　　民　　國　　96　　年　　3 　　月　　30　　日
                                書記官  邱秋珍
